---
title: "Portafolio de trabajos Estadistica 1271"
author: "Josue Chango"
date: "2024-11-26"
output: html_document
---

```{css style settings, echo = FALSE}
blockquote {
    padding: 10px 20px;
    margin: 0 0 20px;
    font-size: 14px;
    border-left: 5px solid #eee;
}
``

```{r setup, include=FALSE}
knitr::opts_chunk$set(echo = TRUE)
```


<div style="text-align: center; font-size: 24px; line-height: 1.6;">
# TEMARIO DE CLASES
</div>

## Introducción a la Estadística: Conceptos fundamentales

La estadística es una rama de las matemáticas que se encarga de recolectar, analizar, interpretar y presentar datos. Los conceptos fundamentales incluyen población, muestra, variable, parámetros y estadísticos

## Medidas de tendencia central y dispersion

### Promedio Muestral

El promedio aritmético o muestral, es la medida de tendencia central más comúnmente utilizada, la cual se define de la siguiente manera:

> Sea $x_1, x_2,\ldots, x_n$ un conjunto de $n$ datos muestrales, entonces, el promedio muestral $\bar{X}$ se obtiene de la siguiente manera: $$\bar{X} = \frac{x_1 + x_2 + \ldots x_n}{n} = \frac{\sum_{i=1}^{n}x_i }{n}$$

#### Ejemplo:

Los pesos (en kilogramos) de un grupo de cinco atletas son los siguientes

```{r}

nombres <- c("Atleta 1", "Atleta 2", "Atleta 3", "Atleta 4", "Atleta 5")
pesos <- c(70, 85, 78, 92, 68)

tabla <- as.data.frame(cbind(nombres, pesos))

knitr::kable(t(tabla))

```

El promedio muestral del peso (en kilogramos) de este grupo de atletas se calcularía de la siguiente manera:

$$\bar{X} = \frac{70 + 85 + 78 + 92 + 68}{5} = \frac{393}{5} = 78.6$$
Este promedio se puede calcular paso a paso usando **R** de la siguiente manera:

```{r}

promedio <- (70 + 85 + 78 + 92 + 68)/5
promedio

```

También es posible calcularlo, utilizando la función ***mean***:

```{r}

pesos <- c(70, 85, 78, 92, 68)
promedio <- mean(pesos)
promedio

```

La interpretación geométrica del promedio muestral es similar al concepto del centro de gravedad del conjunto de datos: si distribuimos los puntos observados a lo largo del eje horizontal, entonces el promedio muestral se ubica en el punto en el cual se equilibra el "peso" del conjunto de puntos.

```{r}

stripchart(pesos, method = "stack", pch=16, col = "blue")
abline(v=78.6, col = 2, lwd = 2)
abline(h=0.9, col = 1, lwd = 1)
text(78.6, 0.8, labels = expression(bar(x)))

```

## Medidas de posicion y forma
## Medidas de posicion y forma

### Mediana

La mediana es el valor que divide un conjunto de datos ordenados en dos partes iguales.

#### Ejemplo:

```{r}

valores <- c(7, 3, 5, 9, 6)
mediana <- median(valores)
mediana

```

### Rango Intercuartil (IQR)

El rango intercuartil es una medida de dispersión que describe el intervalo entre el primer cuartil (Q1) y el tercer cuartil (Q3).

#### Ejemplo:

```{r}

valores <- c(7, 3, 5, 9, 6)
IQR(valores)

```

## Probabilidades: Definiciones y técnicas de conteo

La probabilidad de un evento es un número entre 0 y 1 que indica la posibilidad de que el evento ocurra. La probabilidad se define como:

$$P(A) = \frac{\text{Número de casos favorables}}{\text{Número de casos posibles}}
 $$

### Técnica de Conteo: Permutaciones
 
 Las permutaciones se utilizan cuando se desea contar el número de formas en que se pueden ordenar 
***n*** elementos.


#### Ejemplo:


Calcular el número de formas en que se pueden ordenar 4 elementos.

```{r}

factorial(4)

```

## Regla de la adición

La probabilidad de la unión de dos eventos A y B es:

$$P(A \cup B) = P(A) + P(B) - P(A \cap B)
 $$

#### Ejemplo:

$$\text{Si } \ P(A) = 0.3 \text{ y}  \ P(B) = 0.4 \text{ y la probabilidad de que ambos eventos ocurran es } \ P(A \cap B) = 0.1, \text{ entonces: }
 $$
 
 
```{r}

PA <- 0.3
PB <- 0.4
PAB <- 0.1
P_union <- PA + PB - PAB
P_union

```

## Probabilidad Condicional

La probabilidad de A dado B es:

$$P(A \mid B) = \frac{P(A \cap B)}{P(B)}$$

#### Ejemplo

$$\text{Si } P(A \cap B) = 0.1 \text{ y } P(B) = 0.4, \text{ entonces: } $$

```{r}

PAB <- 0.1
PB <- 0.4
P_condicional <- PAB / PB
P_condicional

```

## Regla del producto

La probabilidad de la intersección de dos eventos A y B es:

$$P(A \cap B) = P(A) \cdot P(B \mid A)
$$

#### Ejemplo:

$$\text{Si }P(A) = 0.3 \text{ y } P(B \mid A) = 0.2, \text{ entonces:}
$$
```{r}

PA <- 0.3
PB_A <- 0.2
P_interseccion <- PA * PB_A
P_interseccion

```

## Tablas de contingencia, Arboles de probabilidad

Una tabla de contingencia es una herramienta para resumir la relación entre varias variables categóricas.

#### Ejemplo:

```{r}

tabla <- matrix(c(20, 30, 50, 80), nrow = 2, byrow = TRUE)
colnames(tabla) <- c("Categoria 1", "Categoria 2")
rownames(tabla) <- c("Grupo A", "Grupo B")
tabla <- as.table(tabla)
tabla

```

## Regla de probabilidad Total

La probabilidad total de un evento es la suma de las probabilidades de los eventos que componen el evento total.

#### Ejemplo:

> Sea $A_1, A_2,\ldots, A_n$ son eventos disjuntos, entonces: $$P(B) = \sum_{i=1}^{n} P(B \mid A_i) P(A_i)
$$

```{r}

PA1 <- 0.2
PA2 <- 0.3
PB_A1 <- 0.5
PB_A2 <- 0.4
P_total <- PB_A1 * PA1 + PB_A2 * PA2
P_total

```

## Teorema de Bayes

El teorema de Bayes relaciona la probabilidad condicional y las probabilidades marginales de eventos aleatorios:

$$P(A \mid B) = \frac{P(B\mid A)P(A)}{P(B)}
$$

```{r}

PA <- 0.3
PB_A <- 0.2
PB <- 0.4
P_Bayes <- (PB_A * PA) / PB
P_Bayes

```

## Variables aleatorias discretas y continuas

### Distribución Binomial

La distribución binomial describe el número de éxitos en una secuencia de 
***n*** ensayos de Bernoulli.

#### Ejemplo:

Si lanzamos una moneda 10 veces, ¿cuál es la probabilidad de obtener exactamente 6 caras?

```{r}

n <- 10
p <- 0.5
x <- 6
prob_binomial <- choose(n, x) * p^x * (1-p)^(n-x)
prob_binomial

```

## Distribucion Uniforme

La distribución uniforme continua se define por dos parámetros 
**A** y **B**, que representan los límites inferior y superior del intervalo.

#### Ejemplo:

Si una variable aleatoria tiene una distribución uniforme entre 7 y 10, ¿cuál es la probabilidad de que tome un valor menor a 8.5?

```{r}

A <- 7
B <- 10
P_uniforme <- (8.5 - A) / (B - A)
P_uniforme

```

## Distribucion Normal

La distribución normal es una distribución de probabilidad continua simétrica que se describe con dos parámetros: la media ***μ*** y la desviación estándar ***σ***.

#### Ejemplo:

Si una variable aleatoria sigue una distribución normal con media **μ=0** y desviación estándar **σ=1**, ¿cuál es la probabilidad de que la variable tome un valor menor a 1.96?

```{r}

mu <- 0
sigma <- 1
x <- 1.96
p <- pnorm(x, mean = mu, sd = sigma)
p

```

### Grafico de la distribucion normal:

```{r}

curve(dnorm(x, mean = mu, sd = sigma), from = -4, to = 4, main = "Distribución Normal Estándar", ylab = "Densidad")
abline(v = x, col = "red")

```

## Esperanza Matematica

La esperanza matemática (o valor esperado) de una variable aleatoria 
*X* es el promedio ponderado de todos los valores posibles que *X* puede tomar.

$$E(X) = \sum_{i=1}^{n} x_i P(x_i)
$$

#### Ejemplo:

Si una variable aleatoria discreta *X* toma los valores 1, 2, y 3 con probabilidades 0.2, 0.5, y 0.3 respectivamente, la esperanza matemática es:

#### Manual:

$$E(X) = 1 \cdot 0.2 + 2 \cdot 0.5 + 3 \cdot 0.3 = 2.1
$$

#### En ***R***

```{r}

valores <- c(1, 2, 3)
probabilidades <- c(0.2, 0.5, 0.3)
esperanza <- sum(valores * probabilidades)
esperanza

```

## Varianza

La varianza de una variable aleatoria *X* es la esperanza del cuadrado de su desviación respecto a su media.

$$\text{Var}(X) = E[(X - E(X))^2]
$$

#### Ejemplo:

Usando los valores y probabilidades del ejemplo anterior:

#### Manual:

$$\text{Var}(X) = (1 - 2.1)^2 \cdot 0.2 + (2 - 2.1)^2 \cdot 0.5 + (3 - 2.1)^2 \cdot 0.3 = 0.49
$$

#### En ***R***

```{r}

esperanza <- 2.1
varianza <- sum((valores - esperanza)^2 * probabilidades)
varianza

```

## Distribuciones Discretas: Bernoulli

La distribución Bernoulli describe un experimento binario (éxito o fracaso) con probabilidad de éxito 
*p*.

#### Ejemplo:

Simularemos datos de una variable que sigue una distribución de Bernoulli. Supongamos que realizamos 150 experimentos donde la probabilidad de éxito es 0.6. Queremos calcular la media de los resultados y visualizar la frecuencia de éxitos y fracasos.

```{r}

# Simulación de datos de una distribución de Bernoulli
set.seed(123)  # Establecemos una semilla para reproducibilidad
n <- 150        # Número de experimentos
p <- 0.6        # Probabilidad de éxito

# Generar los datos
datos_bernoulli <- rbinom(n, 1, p)

# Calcular la media de los datos
media <- mean(datos_bernoulli)
cat("La media de la distribución de Bernoulli es:", media, "\n")

# Crear un gráfico de barras
barplot(table(datos_bernoulli), col = c("red", "blue"), 
        names.arg = c("Fracaso (0)", "Éxito (1)"),
        main = "Frecuencia de Éxitos y Fracasos",
        ylab = "Frecuencia")

```

## Distribucion Binomial

La distribución binomial describe el número de éxitos en *n* ensayos de Bernoulli.

#### Ejemplo:

En este ejemplo, simularemos datos de una variable que sigue una distribución binomial. Supongamos que realizamos 200 ensayos donde la probabilidad de éxito en cada ensayo es 0.3. Queremos calcular la media, la varianza y visualizar la distribución de los resultados.

```{r}
# Simulación de datos de una distribución binomial
set.seed(456)  # Establecemos una semilla para reproducibilidad
n <- 200        # Número total de ensayos
p <- 0.3        # Probabilidad de éxito en cada ensayo

# Generar los datos
datos_binomial <- rbinom(n, size = 1, prob = p)

# Calcular la media y la varianza de los datos
media <- mean(datos_binomial)
varianza <- var(datos_binomial)
cat("La media de la distribución binomial es:", media, "\n")
cat("La varianza de la distribución binomial es:", varianza, "\n")

# Crear un histograma de los datos
hist(datos_binomial, breaks = 20, col = "skyblue",
     main = "Distribución Binomial",
     xlab = "Número de Éxitos",
     ylab = "Frecuencia")

```
## Distribucion de Poisson

La distribución de Poisson describe el número de eventos en un intervalo fijo de tiempo o espacio.

#### Ejemplo:

Si el número de llamadas por hora es una variable aleatoria de Poisson con λ=6, ¿cuál es la probabilidad de recibir exactamente 4 llamadas en una hora?

#### Manual:

Usando la fórmula de la distribución de Poisson:

$$P(X=4) = \frac{\lambda^4 e^{-\lambda}}{4!} = 0.1339
$$

#### En ***R***:

```{r}

#Usando la formula directa

lambda = 6

p4 = exp(-lambda)*lambda^4 / factorial(4)
p4

#Usando la funcion 'dpois()' en R

lambda = 6
x = 4
prob_poisson = dpois(x, lambda)
prob_poisson

```

## Aplicaciones de la Distribución Normal: Aproximación a la Binomial

>Cuando \( n \) es grande, la distribución binomial \( B(n,p) \) se puede aproximar con una distribución normal \( N(np, \sqrt{np(1-p)}) \).

#### Ejemplo:

Para n = 100 y p = 0.5, calcular la probabilidad de obtener entre 45 y 55 éxitos.

#### Manual:

Aproximacion usando la normal:

$$\mu = np = 100 \cdot 0.5 = 50
$$
$$\sigma = \sqrt{np(1-p)} = \sqrt{100 \cdot 0.5 \cdot 0.5} = 5
$$

#### En ***R***:

```{r}

n <- 100
p <- 0.5
mu <- n * p
sigma <- sqrt(n * p * (1 - p))
prob <- pnorm(55, mean = mu, sd = sigma) - pnorm(45, mean = mu, sd = sigma)
prob

```

<div style="text-align: center; font-size: 24px; line-height: 1.6;">
# RESOLUCION DE EJERCICIOS PROPUESTOS
</div>


<div style="text-align: center; font-size: 14px; line-height: 1.6;">
# Ejercicios de resolucion manual
</div>

## 1

Los datos siguientes representan los pesos de los recien nacidos en un hospital de una gran ciudad del este de Estados  Unidos.
  
  
```{r}

Pesos = c(2.4, 3.3, 4.1,5.0,5.1,5.2,5.6,5.8,5.9,5.9,6.0,6.1,6.2,6.3,6.3,6.4,6.4,6.5,6.7,6.8,7.2,7.4,7.5,7.5,7.6,7.6,7.7,7.8,7.8,7.9,7.9,8.3,8.5,8.8,9.2,9.7,9.8,9.9,10.0,10.3,10.5)

```
### (A) Represéntelos gráficamente mediante un diagrama de tallos y hojas.

```{r}
library(ggplot2)
datos <- c(2.4, 3.3, 4.1, 5.0, 5.1, 5.2, 5.6, 5.8, 5.9, 5.9, 6.0, 6.1, 6.2, 6.3, 
          6.3, 6.4, 6.4, 6.5, 6.7, 6.8, 7.2, 7.4, 7.5, 7.5, 7.6, 7.6, 7.7, 7.8,
          7.8, 7.9, 7.9, 8.3, 8.5, 8.8, 9.2, 9.7, 9.8, 9.9, 10.0, 10.3, 10.5)
ggplot(data.frame(value = datos), aes(value)) + 
  geom_histogram(binwidth = 0.5, fill = "steelblue", color = "black") +
  labs(title = "Diagrama de tallos y hojas", x = "Peso", y = "Frecuencia")
```

### (B) Encuentre la media muestral $\hat{x}$.


La media muestral se calcula sumando todos los valores y dividiendo entre el número total de datos:

$\bar{x} = \frac{\sum_{i=1}^{n} x_i}{n}$

$\sum_{i=1}^{n} x_i = 2.4+3.3+4.1+5.0+5.1+5.2+5.6+5.8+5.9+5.9+6.0+6.1+6.2+$
$6.3+6.3+6.4+6.4+6.5+6.7+6.8+7.2+7.4+7.5+7.5+7.6+7.6+7.7+7.8+$
$7.8+7.9+7.9+8.3+8.5+8.8+9.2+9.7+9.8+9.9+10.0+10.3+10.5 = 244.6$

Número total de datos $n = 40$

$\hat{x} = \frac{244.6}{40} = 6.115$

### (C) Encontrar la mediana muestral

Para calcular la mediana, primero ordenamos los datos de menor a mayor:

2.4, 3.3, 4.1, 5.0, 5.1, 5.2, 5.6, 5.8, 5.9, 5.9, 6.0, 6.1, 6.2, 6.3, 6.3, 6.4, 6.4, 6.5, 6.7, 6.8, 7.2, 7.4, 7.5, 7.5, 7.6, 7.6, 7.7, 7.8, 7.8, 7.9, 7.9, 8.3, 8.5, 8.8, 9.2, 9.7, 9.8, 9.9, 10.0, 10.3, 10.5

Como el número de datos es par (40), la mediana es el promedio de los dos valores centrales:

$Mediana = \frac{6.4 + 6.5}{2} = 6.45$

### (D) Calcular la desviación típica muestral $s$

$\sqrt{\frac{\sum_{i=1}^{n} (x_i-\hat{x})^2 }{n-1}}$

Donde $\bar{x}$ es la media muestral calculada anteriormente.

Desarrollando el cálculo:

\[s = \sqrt{\frac{(2.4 - 6.115)^2 + (3.3 - 6.115)^2 + \ldots + (10.5 - 6.115)^2}{40 - 1}}\]

\[s = \sqrt{\frac{13.7225 + 8.8225 + \ldots + 16.3225}{39}}\]

\[s = \sqrt{\frac{1311.1}{39}}\]

\[s = \sqrt{33.6}\]

\[s = 5.8\]

### (E) Calcular la proporción de valores de datos comprendidos entre $\bar{x} \pm 2s$

\[\bar{x}±2s=6.115±2(5.8)=6.115±11.6\]
 
Los valores comprendidos entre $-5.485$ y $17.715$ son:
2.4, 3.3, 4.1, 5.0, 5.1, 5.2, 5.6, 5.8, 5.9, 5.9, 6.0, 6.1, 6.2, 6.3, 6.3, 6.4, 6.4, 6.5, 6.7, 6.8, 7.2, 7.4, 7.5, 7.5, 7.6, 7.6, 7.7, 7.8, 7.8, 7.9, 7.9, 8.3, 8.5, 8.8, 9.2, 9.7, 9.8, 9.9, 10.0, 10.3, 10.5

Número de valores comprendidos: $40$
Proporción de valores comprendidos: $40/40 = 1 = 100\%$

### (F) Los datos parecen ser aproximadamente normales

Sí, los datos parecen ser aproximadamente normales, ya que la mayoría de los valores se encuentran dentro de $\bar{x} \pm 2s$, lo cual es característico de una distribución normal.

## 2
Una cafetería ofrece un menú con tres platos. Se puede elegir un plato principal, un complemento y un postre. Las elecciones posibles de cada uno son las siguientes

```{r}

library(knitr)
library(kableExtra)

# Crear los datos
menu <- data.frame(
  Menú = c("Plato principal", "Complemento", "Postre"),
  Elección = c("Pollo o filete", "Pasta, arroz o patata", "Helado, gelatina o tarta de manzana")
)

# Generar la tabla con formato
kable(menu, align = 'l', col.names = c("Menú", "Elección")) %>%
  kable_styling(full_width = F, bootstrap_options = c("striped", "hover", "condensed", "responsive"))
```
Cada individuo debe elegir un elemento de cada categoría.

### (A) Liste todos los resultados del espacio muestral $S$.
El espacio muestral $S$ contiene todas las posibles combinaciones de plato principal, complemento y postre. Dado que cada categoría tiene $3$ opciones, el espacio muestral $S$ tendrá $3 x 3 x 3 = 27$ elementos.

Los resultados del espacio muestral $S$ son:

\[(Pollo, Pasta, Helado), (Pollo, Pasta, Gelatina), (Pollo, Pasta, Tarta de manzana),\]
\[(Pollo, Arroz, Helado), (Pollo, Arroz, Gelatina), (Pollo, Arroz, Tarta de manzana),\]
\[(Pollo, Patata, Helado), (Pollo, Patata, Gelatina), (Pollo, Patata, Tarta de manzana),\]
\[(Filete, Pasta, Helado), (Filete, Pasta, Gelatina), (Filete, Pasta, Tarta de manzana),\]
\[(Filete, Arroz, Helado), (Filete, Arroz, Gelatina), (Filete, Arroz, Tarta de manzana),\]
\[(Filete, Patata, Helado), (Filete, Patata, Gelatina), (Filete, Patata, Tarta de manzana)\]

### (B) Si A es el suceso consistente en que se elija helado, liste los resultados de A.

El suceso A es "elegir helado como postre". Los resultados de A son:

\[(Pollo, Pasta, Helado), (Pollo, Arroz, Helado), (Pollo, Patata, Helado),\]
\[(Filete, Pasta, Helado), (Filete, Arroz, Helado), (Filete, Patata, Helado)\]

### (C) Si B es el suceso consistente en que se elija pollo, liste los resultados de B.

El suceso B es "elegir pollo como plato principal". Los resultados de B son:

\[(Pollo, Pasta, Helado), (Pollo, Pasta, Gelatina), (Pollo, Pasta, Tarta de manzana),\]
\[(Pollo, Arroz, Helado), (Pollo, Arroz, Gelatina), (Pollo, Arroz, Tarta de manzana),\]
\[(Pollo, Patata, Helado), (Pollo, Patata, Gelatina), (Pollo, Patata, Tarta de manzana)\]

### (D) Liste todos los resultados de $A ∩ B$.

$A ∩ B$ es el suceso "elegir pollo como plato principal y helado como postre". Los resultados son:

\[(Pollo, Pasta, Helado), (Pollo, Arroz, Helado), (Pollo, Patata, Helado)\]

### (E) Si $C$ es el suceso consistente en que se elija arroz, liste los resultados de $C$.

El suceso $C$ es "elegir arroz como complemento". Los resultados de $C$ son:

\[(Pollo, Arroz, Helado), (Pollo, Arroz, Gelatina), (Pollo, Arroz, Tarta de manzana),\]
\[(Filete, Arroz, Helado), (Filete, Arroz, Gelatina), (Filete, Arroz, Tarta de manzana)\]

### (F) Liste todos los resultados del suceso $A ∩ B ∩ C$.

$A ∩ B ∩ C$ es el suceso "elegir pollo como plato principal, arroz como complemento y helado como postre". Los resultados son:

\[(Pollo, Arroz, Helado)\]

## 3
Las soldaduras de juntas tubulares pueden tener dos tipos de defectos, que se denominarán $A$ y $B$. Cada soldadura puede tener el defecto $A$ con probabilidad $0,064$, y el defecto $B$ con probabilidad $0.043$, y ambos defectos con probabilidad $0.025$. Encuentre la proporción de soldaduras que:

### (A) Tienen el defecto A o el defecto $B$.

Para calcular la proporción de soldaduras que tienen el defecto $A$ o el defecto $B$, debemos sumar las probabilidades individuales de cada defecto, teniendo en cuenta que pueden ocurrir de forma independiente.

Probabilidad de tener el defecto $A: 0.064$
Probabilidad de tener el defecto $B: 0.043$
Probabilidad de tener el defecto $A$ o el defecto $B: 0.064 + 0.043 = 0.107$

Por lo tanto, la proporción de soldaduras que tienen el defecto $A$ o el defecto $B$ es $0.107$ o $10.7\%$.

### (B) No tienen defecto alguno.

Para calcular la proporción de soldaduras que no tienen ningún defecto, debemos encontrar la probabilidad complementaria de tener al menos un defecto.

Probabilidad de tener al menos un defecto: $0.064 + 0.043 - 0.025 = 0.082$
Probabilidad de no tener ningún defecto: $1 - 0.082 = 0.918$

Por lo tanto, la proporción de soldaduras que no tienen defecto alguno es $0.918$ o $91.8\%$.

## 4
Los pozos de petróleo perforados en la región A tienen una probabilidad de $0.2$ de producir. Los pozos perforados en la región B tienen una probabilidad de $0.09$. Se perfora un pozo en cada región. Suponga que los pozos producen de manera independiente.

### (A) ¿Cuál es la probabilidad de que ambos pozos produzcan?
Probabilidad de que ambos pozos produzcan $= 0.2 × 0.09 = 0.018$ o $1.8\%$

### (B) ¿Cuál es la probabilidad de que ninguno produzca?
Probabilidad de que ninguno produzca $= (1-0.2) × (1-0.09) = 0.728$ o $72.8\%$

### (C) ¿Cuál es la probabilidad de que al menos uno produzca?
Probabilidad de que al menos uno produzca $= 1 - 0.728 = 0.272$ o $27.2\%$

## 5
De todas las fallas de un tipo determinado de unidad de disco duro de computadora, se determina que $20\%$ de éstos tiene dañado sólo el sector que contiene la tabla de asignación de archivos, en $70\%$ sólo los sectores no esenciales están dañados y en $10\%$ tanto el sector de asignación como uno o más sectores no esenciales están dañados. Se selecciona aleatoriamente una unidad de disco dañada y se examina.

### (A) ¿Cuál es la probabilidad de que el sector de asignación esté dañado?
$P(L)$ $+$ $P(L$^$S)$ $-> 0.20 + 0.1 = 0.30$

### (B) ¿Cuál es la probabilidad de que un sector no esencial esté dañado?
$P(S U (L$^$S)) = P(S) + P(L$^$S) -> 0.7 + 0.1 = 0.8$

### (C) Si se encuentra que la unidad de disco tiene un sector de asignación dañado, ¿cuál es la probabilidad de que algunos sectores no esenciales también estén dañados?
$P(L|S) = \frac{P(L S)}{P(L U (L S))} = \frac{0.1}{0.3} = 0.33$

##6
Un sistema de aspersión automático especial tiene dos tipos diferentes de dispositivos de activación para cada regadera. Un tipo tiene una confiabilidad de $0,9$; es decir. la probabilidad de que se active cuando debe el aspersor es $0.9$. EI otro tipo, que opera independientemente del primer tipo, tiene una confiabilidad de $0.8$. Si se dispara cualquier dispositivo, el aspersor se activará. Suponga que empieza un fuego cerca de una regadera.

### (A) ¿Cuál es la probabilidad de que la regadera se active?
Dispositivos se operan de manera distinta (independientes), por tanto
Probabilidad de que la regadera se active $1 - (1 - 0.9) × (1 - 0.8) = 0.98$

### (B) ¿Cuál es la probabilidad de que la regadera no se active?
Probabilidad de que la regadera no se active $1 - 0.98 = 0.02$

### (C) ¿Cuál es la probabilidad de que ambos dispositivos de activación trabajen adecuadamente?
Dispositivos operan de manera independiente
Probabilidad de que ambos dispositivos trabajen adecuadamente $0.9 × 0.8 = 0.72$

### (D) ¿Cuál es la probabilidad de que solo el dispositivo con 0.9 de confiabilidad trabaje adecuadamente?
Dispositivos operan de manera independiente
Probabilidad de que el dispositivo con $0.8$ falle es $1 - 0.8 = 0.2$
Probabilidad de que solo el dispositivo con $0.9$ trabaje adecuadamente $0.9 × 0.2 = 0.18$

## 9
En una ciudad, el $52\%$ de los residentes con edad de votar son republicanos, y el otro $48\%$ son demócratas. Entre los residentes, un de los republicanos Y' un $42\%$ de los demócratas se muestran a favor de que se suspenda una política activa de alquileres promovida por el ayuntamiento. Se selecciona aleatoriamente a un residente con derecho a voto.

### (A) ¿Cuál es la probabilidad de que la persona elegida esté a favor de que se suspenda la política de alquileres?
Probabilidad de que sea republicana y esté a favor $0.52 × 0.64 = 0.3328$

Probabilidad de que sea demócrata y esté a favor $0.48 × 0.42 = 0.2016$

Probabilidad total de que la persona elegida esté a favor $0.3328 + 0.2016 = 0.5344$

### (B) Si la persona elegida está en contra de que se suspenda la política de alquileres, ¿cuál es la probabilidad de que sea republicana?
Probabilidad de que sea republicana $\frac{0.52 × 0.36}{0.52 × 0.36 + 0.48 × 0.58} = 0.6154$

## 10 
A un total de $500$ parejas trabajadoras casadas se les preguntó si cada uno de sus miembros tenía un salario por encima de los $75 000 \$$. Se obtuvo la siguiente información:

### (A) ¿Cuál es la probabilidad de que el marido gane menos de $75 000 \$ $?
Probabilidad de que el marido gane menos de $75 000 \$ -> 212 / 500 = 0.424$

### (B) Si el marido gana más de $75 000 \$$, ¿cuál es la probabilidad condicionada de que la esposa gane más de esta cantidad?
La probabilidad condicionada de que la esposa gane más de $75 000 \$$ si el marido gana más de esta cantidad es:

Probabilidad condicionada  $-> \frac{54}{54} = 1$

### (C) Si el marido gana menos de $75 000 \$$, ¿cuál es la probabilidad condicionada de que la esposa gane más de esta cantidad?
La probabilidad condicionada de que la esposa gane más de $75 000 \$$ si el marido gana menos de esta cantidad es:

Probabilidad condicionada $-> \frac{36}{212} = 0.1698$

### (D) ¿Los salarios de la esposa y el marido son independientes?
No, los salarios de la esposa y el marido no son independientes, porque se condicionan.

## 11
Cierto tipo de componente está empaquetado en lotes de cuatro. Sea $X$ el número de componentes que funcionan de modo adecuado en un lote elegido de manera aleatoria.
Suponga que la probabilidad de que evwtamente $x$ componentes funcionen es proporcional a $x$; en otras palabras. suponga que la función de masa de probabilidad de $X$ es dada por:
\[p(x) = 
\begin{cases} 
cx & x = 1, 2, 3, 4, \\
0 & \text{de otro modo}.
\end{cases}\]
donde c es una constante.

### (A) Determinar el valor de la constante c para que p(x) sea una función de masa de probabilidad.

Para que $p(x)$ sea una función de masa de probabilidad, debe cumplir que:

$p(x) ≥ 0$ para todo $x$

$\sum p(x) = 1$ (la suma de las probabilidades debe ser igual a 1)
Reemplazando en la función dada:

$p(x) = cx$, para $x = 1, 2, 3, 4$

$p(x) = 0$, para cualquier otro valor de $x$

Aplicando la condición $2$:

$\sum p(x) = c(1 + 2 + 3 + 4) = c * 10 = 1$

$c = 1/10 = 0.1$

Por lo tanto, el valor de la constante $c$ es $0.1$.

### (B) Determinar $P(X = 2)$.
Reemplazando en la función de masa de probabilidad:

$P(X = 2) = c * 2 = 0.1 * 2 = 0.2$

### (C) Determinar la media del número de componentes que funcionan adecuadamente.
La media de una variable aleatoria discreta $X$ se calcula como:

$E[X] = \sum x * p(x)$

Reemplazando:

$E[X] = 1 * 0.1 + 2 * 0.2 + 3 * 0.3 + 4 * 0.4 = 2.9$

Por lo tanto, la media del número de componentes que funcionan adecuadamente es $2.9$.

### (D)Determinar la varianza del número de componentes que funcionan adecuadamente.
La varianza de una variable aleatoria discreta $X$ se calcula como:

$V(X) = \sum (x - E[X])^2 * p(x)$

Reemplazando:

$V(X) = (1 - 2.9)^2 * 0.1 + (2 - 2.9)^2 * 0.2 + (3 - 2.9)^2 * 0.3 + (4 - 2.9)^2 * 0.4 = 1.21$

### (E) Determinar la desviación estándar del número de componentes que funcionan adecuadamente.

La desviación estándar se calcula como la raíz cuadrada de la varianza:
Desviación estándar $-> \sqrt{r(x)} = \sqrt{1.21} = 1.1$

## 12
Las partículas son un componente muy importante de la contaminación atmosférica en muchas áreas. Es interesante estudiar los tamaños de las partículas contaminantes. Sea $x$ el diámetro, en micrómetros, de una panícula elegida aleatoriamente. Suponga que en cierta área. la función de densidad de probabilidad de $X$ es inversamente proporcional al
volumen de la partícula; es decir, suponga que:

\[f(x) = 
\begin{cases} 
\frac{c}{x^3} & x \geq 1 \\
0 & x<1.
\end{cases}\]
donde $c$ es una constante.

### (A) Determinar el valor de $c$ para que $f(x)$ sea una función de densidad de probabilidad.

Para que $f(x)$ sea una función de densidad de probabilidad, debe cumplir que:

$f(x) \geq 0$ para todo $x$
$\int f(x) dx = 1$ (el área bajo la curva debe ser igual a 1)
Reemplazando en la función dada:

$f(x) = \frac{c}{x^3}$, para $x \geq 1$
$f(x) = 0$, para $0 \geq x < 1$

Aplicando la condición $2$:

$\int f(x) dx = \int (\frac{c}{x^3}) dx = c \int (\frac{1}{x^3}) dx = c * (\frac{-1}{2x^2}) |_1^\infty = c * (\frac{-1}{2} + \frac{1}{2}) = c$

$c = 1$

Por lo tanto, el valor de la constante $c$ es $1$.

### (B) Determinar la media del diámetro de la partícula.

La media de una variable aleatoria continua $x$ se calcula como:

$E[X] = \int x * f(x) dx$

Reemplazando:

$E[X] = \int x * (\frac{1}{x^3}) dx = \int (\frac{1}{x^2}) dx = \frac{-1}{x} |_1^\infty = \frac{-1}{1} + \frac{1}{\infty} = 2$

Por lo tanto, la media del diámetro de la partícula es $2$ micrómetros.

### (C) Determinar la función de distribución acumulativa del diámetro de la partícula.

La función de distribución acumulativa de una variable aleatoria continua $x$ se calcula como:

$F(x) = \int f(t) dt$, para $t \leq x$

Reemplazando:

$F(x) = \int (\frac{1}{t^3}) dt = \frac{-1}{2t^2} |_1^x = \frac{-1}{2x^2} + \frac{1}{2}$, para $x \geq 1$

$F(x) = 0$, para $0 \leq x < 1$

### (D) Determinar la mediana del diámetro de la partícula.

La mediana es el valor de $x$ tal que $F(x) = 0.5$.
Resolviendo la ecuación:

$\frac{-1}{2x^2} + \frac{1}{2} = 0.5$

$x^2 = 2$
$x = \sqrt{2} \approx 1.41$ micrómetros

### (E) El término $PM10$ se refiere a partículas con diámetros menores o iguales a $10 \mu m$. ¿Qué proporción de partículas contaminantes son $PM10$?

La proporción de partículas contaminantes con diámetro menor o igual a $10 \mu m$ se calcula como:

$F(10) = \frac{-1}{2(10)^2} + \frac{1}{2} = 0.75$

Por lo tanto, la proporción de partículas contaminantes que son $PM10$ es $0.75$

### 13
La tabla siguiente presenta la función de masa de probabilidad del número de defectos $x$ en un tablero de circuitos impresos elegido aleatoriamente.

\[
\begin{array}{|c|c|c|c|c|}
\hline
x     & 0   & 1   & 2   & 3   \\ \hline
p(x)  & 0.5 & 0.3 & 0.1 & 0.1 \\ \hline
\end{array}
\]

### (A) Determinar $P(x < 2)$.

De la tabla de probabilidades, se tiene que:

$P(x = 0) = 0.5$

$P(x = 1) = 0.3$

$P(x = 2) = 0.1$

Por lo tanto, la probabilidad de que el número de defectos sea menor a $2$ es:

$P(x < 2) = P(x = 0) + P(x = 1) = 0.5 + 0.3 = 0.8$